臺灣彰化地方法院刑事判決　　　　　　　　　　　　　九十年度訴字第一五七四號
　　公　訴　人　臺灣彰化地方法院檢察署檢察官
　　被　　　告　丁○○
　　被　　　告　乙○○
　　共　　　同
　　指定辯護人　本院公設辯護人　戊○○
右列被告等因違反懲治盜匪條例等案件，經檢察官提起公訴 (九十年度偵字第七四三
九、七五三０號)，本院判決如左：
    主  文
丁○○、乙○○共同意圖為自己不法所有，攜帶兇器，以脅迫致使不能抗拒，而取他
人之物，各處有期徒刑陸年。
扣案之西瓜刀貳支及安全帽貳頂沒收。
    事  實
一、乙○○因犯竊盜罪，經提起公訴後，仍不知悔改，竟與丁○○於民國九十年十月
    三日晚上十八時至十九時許間，在彰化縣福興福南村振興巷二六之一號達成行搶
    之謀議，後二人其即基於共同意圖為自己不法所有之犯意聯絡，由乙○○取出其
    所有之西瓜刀二支及安全帽（籃、綠）二項，並一同搭乘由不知情之友人綽號「
    俊宏」者所駕駛之汽車至彰化縣鹿港鎮永安里該綽號「俊宏」住處，再由丁○○
    騎乘向綽號「俊宏」者所借得之紅色機車，附載乙○○攜帶前開西瓜刀與安全帽
    先於九十年十月三十日二十三時許，至彰化縣鹿港鎮○○街三二號前，由乙○○
    在旁把風，丁○○動手以自備鑰匙一支（該鑰匙業已丟棄）竊取丙○○所有車牌
    照號碼ＫＵＰ─七四二號之重機車一部，得手後，丁○○即騎乘該車，附載乙○○攜帶前開西瓜刀與安全帽四處找尋行搶處所，於翌日即九十年十月三十一日凌
    晨二時許，其二人騎乘該機車至彰化縣鹿港鎮○○○路五二號「大滿貫遊藝場」
    前，竟共同基於意圖為自己不法所有之犯意聯絡，即分戴安全帽（籃色安全帽由
    丁○○戴，綠色安全帽由乙○○戴），各持一把西瓜刀，進入該遊藝場，並由丁○○持西瓜刀在旁把風，由乙○○持西瓜刀架在店員甲○○肩脖處上，並喝令脅
迫甲○○交出櫃檯內金錢，致使甲○○不能抗拒，甲○○即打開櫃檯抽屜及皮包
    表示並無現金，其二人乃強行取走櫃檯上Ｖ８型攝影機及M0TOROLA牌、NOKIA 牌
    行動電話各一支，得手後即騎乘上開機車逃逸，並將機車棄置在彰化縣鹿港鎮天
    后宮附近。事後由乙○○分得攝影機及NOKIA牌行動電話一支，丁○○則分得
    M0TOROLA牌行動電話一支，丁○○並將行動電話出售予不知情之洋毅通訊行店員
    許靜宜。嗣於九十年十一月二日十八時三十分許在彰化縣福興鄉○○村○○○街
    一一一號為警查獲丁○○，並在彰化縣鹿港鎮○○里○○路九華宮旁草叢內起出
    Ｖ８型攝影機一台及西瓜刀二把、在洋毅通訊行扣得M0TOROLA牌行動電話一支，
    再於九十年十一月七日二十三時三十分許在高雄縣鳳山市○○路中山公園前查獲
    乙○○，同時起出NOKIA牌行動電話一支。
二、案經彰化縣警察局鹿港分局移送臺灣彰化地方法院檢察署檢察官偵查起訴。
    理  由
一、右揭事實，業據被告丁○○、乙○○二人於警訊、偵查時及本院審理中，供承不
    諱，非但互核一致，且與被害人甲○○、丙○○指述之情節相符，又經證人許靜
    宜證述明確，復有西瓜刀二把、安全帽二頂、現場錄影帶扣案暨贓證物品認領保
    管收據四紙、扣押筆錄、照片九幀等可資佐證，顯見被告丁○○、乙○○二人之
    自白與事實相符，堪以採信。本件罪證明確，被告丁○○、乙○○二人之犯行，
    洵堪認定。
二、按懲治盜匪條例業已於九十一年一月三十日經總統公布廢止，惟公訴人以懲治盜
    匪條例規定之罪名起訴者，當然不得謂應依刑事訴訟法第三百零二條第四款「犯
    罪後之法律已廢止其刑罰者，應諭知免訴之判決」而為免訴之判決。因懲治盜匪
    條例廢止前，行為人若為強盜行為，非但觸犯懲治盜匪條例所規定之罪名，且亦
    犯修正前刑法（即九十一年一月三十日公布修正之刑法）關於強盜罪章（即第三
    百二十八條、第三百三十條、第三百三十一條、第三百三十二條）規定之罪。此
    即所謂法規競合，而因前者（懲治盜匪條例）所定刑，較之後者為重，依以重賅
    輕之原則，故無論公訴人訴追，或法院判決均論及前者（懲治盜匪條例），但絕
    非言行為人未觸犯後者之規範，此不得不辨。而今懲治盜匪條例已於九十一年一
    月三十日經公告廢止，當然對實施強盜行為之人，需以刑法關於強盜罪章規定之
    罪刑論處之。又刑法此章之條文，於九十一年一月三十日經公布修正，因此，若
    行為發生在此之前，則涉及行為後法律有變更之適用問題，對此，吾國刑法第二
    條第一項即明文規定適用原則即從新從輕，此係法律明文絕不容任何非法律明文
    之立法理由書得排斥適用。蓋立法理由係在法文適用不明，需透過解釋以期妥適
    用法之情形下，而參考之解釋文獻之一，其絕無任何優於法律條文規定之效力。
    因此，依前開說明，若實施強盜行為在九十一年一月三十日之前，則需比較修正
    前後刑法對強盜罪章之規定，依刑法第二條第一項所示，以適用最有利於行為人
    者為當。
三、核被告丁○○、乙○○所為，係均犯刑法第三百二十一條第一項第三款之攜帶兇
    器竊盜罪及修正前刑法第三百三十條之加重強盜罪。按被告等實施強盜行為後，
    法律有變更，已如前述，經比較條正前後刑法對於加重強盜罪之規定，以修正前
    刑法第三百三十條對被告有利，依刑法第二條第一項但書規定，自適用有利於被
    告等之修正前刑法第三百三十條為妥。本件就強盜部分，公訴人原以懲治盜匪條
    例第五條第一項第一款規定論處，惟因該條例經廢止，故方生適用法律之變更，
    故此與起訴法條有誤，應予變更情形有別，因此不引用刑事訴訟法第三百條，附
    此說明。被告二人，就前開犯行，均有犯意之聯絡及行為之分擔，俱為共同正犯
    。又渠等所前開二罪間，有方法、結果之關係，應依牽連犯之例，均從一重之修
    正前刑法第三百三十條之加重強盜罪處斷。爰審酌被告二人係正處青年時期之人
    ，不知努力向上，竟思以持兇器利刃，強取他人財物，非但嚴重危害社會秩安，
    對善良百姓之心理更造成極大之畏怖與恐懼，應予長久監禁之嚴懲，否則不足惕
    來茲及渠犯罪之動機、手段等其他一切情狀，分別量處如主文所示之刑。。扣案
    之西瓜刀二支、安全帽二頂，為共同被告乙○○所有，且供犯罪所用之物，已據
    被告乙○○供明在卷，故依法併予宣告沒收。
三、據上論斷，應依刑事訴訟法第二百九十九條第一項前段，刑法第二條第一項但書
    、第二十八條、第三百二十一條第一項第三款、修正前刑法第三百三十條、五十
    五條、第條、第三十八條第一項第一款，判決如主文。
本案經檢察官林映姿到庭執行職務。
中      華      民      國      九十一    年      三      月    二十    日
                                臺灣彰化地方法院刑事第一庭
                                    法      官  洪  志  賢
右正本證明與原本無異。
如不服本判決，應於判決送達後十日內，向本院提出上訴狀（須附繕本）。
告訴人或被害人對於判決如有不服具備理由請求檢察官上訴者，其上訴期間之計算係
以檢察官收受判決正本之日期為準。
                                    法院書記官  洪  年  慶
中      華      民      國      九十一    年      三      月    二十六  日
刑法第三百二十一條
犯竊盜罪而有左列情形之一者，處六月以上五年以下有期徒刑：
一、於夜間侵入住宅或有人居住之建築物、船艦或隱匿其內而犯之者。
二、毀越門扇、牆垣或其他安全設備而犯之者。
三、攜帶兇器而犯之者。
四、結夥三人以上而犯之者。
五、乘火災、水災或其他災害之際而犯之者。
六、在車站或埠頭而犯之者。
前項之未遂犯罰之。
